【裁判字號】    89,上訴,1637
【裁判日期】    890630
【裁判案由】    偽造文書
【裁判全文】
台灣高等法院刑事判決                          八十九年度上訴字第一六三七號
    上  訴  人
    即  被  告  乙○○
右上訴人因偽造文書案件，不服台灣台北地方法院八十八年度訴字第一七三六號，中
華民國八十九年二月二十九日第一審判決（起訴案號：台灣台北地方法院檢察署八十
八年度偵字第一九七二八號），提起上訴，本院判決如左：
        主  文
原判決撤銷。
乙○○行使偽造私文書，足以生損害於公眾及他人，累犯，處有期徒刑肆月。
台北市政府警察局北市警交（八七）Ｂ字第三六九五八四號舉發違反道路交通管理事
件通知單「移送聯」、「回覆聯」上偽造之「甲○○」署押各壹枚均沒收。
        事  實
一、乙○○曾於民國（下同）八十年間因施用毒品案件，經臺灣板橋地方法院判處有
    期徒刑四年六月，於八十四年七月十七日縮短刑期執行完畢，仍不知悔改，於八
    十八年六月二十八日下午二時許，違規無照駕駛車牌號碼ＤＪ－一一六六號自小
    客車，行經台北市市○○道、東興街口時，因未禮讓行人優先通過，經交通警察
    欄下盤查，詎乙○○為免遭開告發單處罰，竟冒用其妹婿「甲○○」名義，在台
    北市政府警察局北市警交（八七）Ｂ字第三六九五八四號舉發違反道路交通管理
    事件通知單「移送聯」之「收受通知聯者簽章」欄內偽造「甲○○」之署押一枚
    （複製於「回覆聯」一枚），旋交回執勤之警員處理，持以行使，足生損害於警
    察機關對於道路交通管理之正確性及甲○○，嗣為警查獲。
二、案經國道公路警察局第一警察隊報請臺灣臺北地方法院檢察署檢察官偵查起訴。
        理  由
一、被告乙○○於本院審理時未到庭。惟查：右揭事實，迭據被告於原審坦承不諱，
    並經證人甲○○於警訊中證述明確，復有台北市政府警察局北市警交（八七）Ｂ
    字第三六九五八四號舉發違反道路交通管理事件通知單「通知聯」一紙及臺北市
    交通事件裁決所八十九年一月廿四日函送前揭舉發違反道路交通管理事件通知單
    「移送聯」、「回覆聯」各一紙在卷可資佐證，足認被告之自白與事實相符，本
    件事證明確，被告犯行堪以認定。
二、被告在警員填發之舉發違反道路交通管理事件通知單「移送聯」之「收受通知聯
    者簽章」欄內偽造「甲○○」之署押一枚後（複製於「回覆聯」一枚），交回執
    勤之警員處理，顯已就該文書之內容有所主張，並足生損害於警察機關對於道路
    交通管理之正確性及甲○○。是核被告所為，係犯刑法第二百十六條行使同法第
    二百十條之偽造私文書罪，其因複寫之結果同時於一式二聯之另份之「回覆聯」
    上偽造「甲○○」之署押一枚，係屬一行為。偽造署押為偽造私文書之階段行為
    ，偽造後復持以行使，偽造之低度行為為行使之高度行為所吸收，均不另論罪。
    查被告有如事實欄所載之前科執行完畢情形，有臺灣高等法院檢察署刑案紀錄簡
    覆表在卷可按，於五年之內再犯有期徒刑以上之本罪，為累犯，應依刑法第四十
    七條之規定，加重其刑。
三、原審據以論罪科刑，固非無見。惟查：被告在警員填發之舉發違反道路交通管理
    事件通知單「移送聯」之「收受通知聯者簽章」欄內偽造「甲○○」之署押一枚
    ，自不待依據習慣或特約，單從形式上觀察，即足以知悉係表示由他人名義出具
    領收通知聯之證明，當然屬於刑法第二百十條之私文書。乃原判決理由謂此情形
    ，係依習慣即表示已收到該通知單之證明，與一般收據性質相同，為刑法第二百
    二十條之準文書，其適用法則尚有未合。被告上訴意旨，未具上訴理由，空言指
    摘原判決不當，雖無足取，但查原判決既有上開可議，要屬無可維持，自應予撤
    銷改判。爰審酌被告犯罪之動機、目的、手段、所生危害以及犯後坦承犯行，態
    度良好等一切情狀，量處如主文第二項所示之刑。偽造如主文第三項所示之署押
    貳枚，併依刑法第二百十九條之規定宣告沒收。
四、被告經合法傳喚，無正當理由不到庭，爰不待其述逕行判決。
據上論斷，應依刑事訴訟法第三百六十九條第一項前段、第三百六十四條、第二百九
十九條第一項前段、第三百七十一條、刑法第二百十六條、第二百十條、第四十七條
、第二百十九條，判決如主文。
本案經檢察官錢漢良到庭執行職務。
中    華    民    國    八十九    年       六       月       三十       日
                            台灣高等法院刑事第六庭
                                審判長法  官  陳  春  秋
                                      法  官  王  麗  莉
                                      法  官  高  明  哲
右正本證明與原本無異。
如不服本判決應於收受送達後十日內向本院提出上訴書狀，其未敘述上訴之理由者並
得於提起上訴後十日內向本院補提理由書（均須按他造當事人之人數附繕本）。
                                      書記官  李  垂  福
中    華    民    國    八十九    年       七       月        四        日
附錄：本案論罪科刑法條全文
刑法第二百十六條
行使第二百十條至第二百十五條之文書者，依偽造、變造文書或登載不實事項或使登
載不實事項之規定處斷。
刑法第二百十條
偽造、變造私文書，足以生損害於公眾或他人者，處五年以下有期徒刑。


司法院資訊處製作；財團法人民間司法改革基金會備份。
